【裁判字號】    95,親,53
【裁判日期】    950518
【裁判案由】    否認子女
【裁判全文】
臺灣高雄地方法院民事判決                95年度親字第53號
原      告  丁○○
            甲○○
上二人共同
法定代理人  乙○○
上二人共同
訴訟代理人  張榮作  律師
被      告  丙○○
上當事人間請求確認親子關係不存在事件，本院於中華民國95
年5 月4 日言詞辯論終結，判決如下：
    主      文
確認原告丁○○、甲○○與被告丙○○間之親子關係不存在。
訴訟費用由被告負擔。
    事實及理由
一、原告起訴主張：原告之母乙○○於民國76年間結，其後雙方
    已於89年3 月16日協議離婚並為戶籍登記在案。惟原告之母
    乙○○自77年6 月間某日起被告丙○○分居，並在外與訴外
    人吳榮旭認識進而交往、同居並因而受胎，並於82年10月20
    日產下原告丁○○，復於89年12月1 日產下原告甲○○。而
    原告丁○○、甲○○實係生母乙○○自訴外人吳榮旭受胎所
    生之子女，然因回溯原告之受胎時間係於原告之生母與被告
    丙○○婚姻關係存續期間內，致原告被推定為被告之婚生子
    女。為此，爰提起本件訴訟，並聲明求為判決如主文所示等
    語．並據提出戶籍謄本、甲○○之出生證明書各1 份，及博
    微生物科技份有分公司出具之DNA 親子血緣關係諮詢報告單
    2 份為證。
三、(一)按確認法律關係之訴，非原告有即受確認判決之法律上利
      益者，不得提起之；確認證書真偽或為法律關係基礎事實
      存否之訴，亦同。前項確認法律關係基礎事實之存否之訴
      ，以原告不能提起他訴訟者為限，民事訴訟法第247 條第
      1 、2 項分別定有明文。查實務上對於親子間之身分關係
      能否據以提起確認之訴，本有爭議，並為保持身分關係之
      安定性而多採保留之態度；然因現今醫學科技發達，父母
      子女間之血緣關係，均可經由醫學科技之鑑定，確定其親
      子血緣關係。又民事訴訟法第247 條於民國89年2 月9 日
      修正時，已擴大其適用範圍，即就法律關係基礎事實存否
      亦得提起確認之訴。是就現今醫學技術已足以鑑定親子間
      之血緣關係、身分關係確定之重要性，及依上開民事訴訟
      法第247 條擴大確認之訴適用範圍之立法意旨以觀，應有
      准許確認親子關係存否之訴，以解決任何不明之親子關係
      之必要，俾以杜絕爭執，並維持家庭成員間之信賴與和諧
      。大法官會議釋字第587 號解釋：「子女獲知其血統來源
      ，確定其真實父子身分關係，攸關子女之人格權，應受憲
      法保障」之意旨，即本此而精神為解釋，核先敘明。
    (二)查本件原告提起確認親子關係存否之訴，此血緣、身份關
      係之存否乃親子關係之重要基礎事實，因原告否認其受推
      定為被告丙○○之婚生子女，且有事實足認其非被告丙○○之婚生子女，為使原告之身分與私法上之親權地位得以
      明確不再受到不安之危險，應認原告有即受確認判決之法
      律上利益。又依民法第1063條第2 項規定提起否認子女之
      訴，應由夫或妻提起之；從而，原告確係無從提起其他訴
      訟以資救濟，是其提起本件確認親子關係不存在之訴，核
      與民事訴訟法第247 條之規定即無不合，併此說明。
四、經查，原告主張其生母乙○○與被告丙○○至89年3 月16日
    止原為夫妻關係，及原告丁○○係於82年10月20出生，另原
    告甲○○係於89年12月1 日出生，依法推定為被告丙○○之
    婚生子女等情，業據原告提出戶籍謄本、甲○○之出生證明
    書各1 份為證，堪信屬實。嗣原告主張其實係生母乙○○自
    訴外人吳榮旭受胎所生之事實，業據原告到庭指述綦詳，並
    據提出博微生物科技份有分公司出具之DNA 親子血緣關係諮
    詢報告單2 份為證，且經證人吳榮旭到庭證稱：「我是原告
    法定代理人乙○○之現在配偶（2 人已於89年10月10日結婚
    ），原告丁○○、甲○○實是我與乙○○所生的小孩沒錯。
    」等語明確在卷，另據被告到庭坦承：「小孩（即原告丁○○、甲○○）確實不是我的」等語在卷，核與原告提出之博
    微生物科技份有分公司出具之DNA 親子血緣關係諮詢報告單
    之鑑定結論認為：「送驗註明為吳榮旭與丁○○之（ DNA）
    檢體，其相對應之各DNA 型別均無矛盾，存在血緣關係之機
    率為99.9999%。CPI 值＝00000000. 3 。PP值＝0.999999」
    ，及「送驗註明為吳榮旭與甲○○之（DNA） 檢體，其相對
    應之各DNA 型別均無矛盾，存在血緣關係之機率為99.9999%
    。CPI 值＝0000000.7 。PP值＝0.999 999 」等情相符，有
    原告所提附卷之博微生物科技份有分公司95年3 月24日出具
    之DNA 親子血緣關係諮詢報告單2 份可稽。足認原告主張其
    非生母自被告丙○○受胎所生之事實，堪予採信。從而，原
    告求為判決確認其與被告丙○○間之親子關係不存在，於法
    洵屬有據，所請應予准許。
四、末查最高法院23年上字第3473號、75年台上字第2071號等民
    事判例意旨雖揭櫫：「按妻之受胎係在婚姻關係存續中者，
    依民法第一千零六十三條第一項規定，應推定其所生之子女
    為婚生子女，受此推定之子女，惟在夫妻一方能證明妻非自
    夫受胎或夫能證明受胎期間內未與妻同居者，得依同法條第
    二項之規定，於知悉子女出生之日起一年內以訴否認之，如
    夫妻均已逾該項所定之法定期間而未提起否認之訴，或雖提
    起而未受有勝訴之確定判決以前，該子女在法律上不能不認
    為夫之婚生子女，無論何人皆不得為反對之主張」之意見，
    惟審酌我國民法第1063條第1 項婚生推定制度，旨在確保子
    女之地位安定、成長安全因而承認之制度，以避免使無辜之
    子女負擔因非婚生子而致之社會及法律上不利益，因此，法
    律上之親子關係未必與血緣、生物學上之親子關係一致，此
    種從外形的事實構築安定、確定身分關係之制度，旨在保護
    子女之利益為出發，是學者於探討親子關係訴訟事件時，皆
    以保護子女之利益為最高指導原則。查本件因原告依法律規
    定推定為被告丙○○與其生母乙○○之婚生子，惟此推定之
    事實為原告所否認，故本案中兩造間親子關係存否之基礎，
    即兩造於生物學上之真實血緣關連，其重要性遠大於法律推
    定之婚生承認制度，則本案中從保護原告之利益出發，應認
    原告已提出確切證據證明其與訴外人吳榮旭間有生物學上之
    父子血緣關係，足以推翻法律推定之婚生子女身分，是本件
    予以確認原告與被告丙○○間無父子身分之親子關係存在時
    ，更足符合人事訴訟中保護子女之利益及發現真實之旨趣，
    故上開判例見解不予援用，併此陳明。
五、據上論結：本件原告之訴為有理由，依民事訴訟法第78條，
    判決如主文。
中    華    民    國    95    年     5    月    18    日
                  家事法庭法  官  柯盛益
上正本係照原本作成。
如不服本判決，應於送達後20日內，向本院提出上訴狀。
中    華    民    國    95    年     5    月    18    日
                          書記官  洪生輝


司法院資訊處製作；財團法人民間司法改革基金會備份。
